# 求助陈老师及各位前辈：同一控制下企业合并最终控制方的报表编制

提问人：Lifeoye 时间：2023-10-03 13:38:
祝陈老师及各位前辈双节快乐！
现实务当中接触如下一项业务，甚是不解，盼指导：
背景：背景：甲为集团母公司，A为其全资子公司、B为其持股80%的控股子公司（集团外非关联方“乙”持有B的20%股权）。现基于业务需求，A与集团外非关联方“乙”同时对B以货币资金进行增资（集团母公司“甲”放弃增资）。在A与“乙”两方完成对B增资后，集团母公司“甲”因放弃增资，其对B的持股比例由原80%下将至20%，少数股东“乙”因增资额较小，其对B持股比例由原20%下降至10%，最终B成为A的控股子公司（A持股70%），A合并B构成同一控制下的企业合并。
重组前后股权架构如图：
绘图绘图 1.jpg (80.43 KB, 下载次数: 0)
2023-10-3 13:40 上传
问题：问题：（企业合并采用模拟权益法编制）
1 、A编制合并日的合并资产负债表，B的所有者权益项目在A的合并报表层面均被抵消，同时在A的合并报表层面确认少数股权（少数股东权益=合并日B的净资产额* 30% ，B的净资产额指其在最终控制方集团母公司“甲”的合并报表中的账面价值，下同），上述确认的少数股权在最终控制方“甲”的角度而言，实质“甲”享有合并日B的净资产份额（即 20% 份额）在A的合并报表层面被列示为少数股权。后续“甲”在编制最终控制方的合并报表时，并表A而不再直接并表B，该部分应由“甲”享有但在A的合并报表层面被列示为“少数股东权益”，在最终控制方“甲”的合并报表层面如何恢复为归母权益，而非少数股权？ 2 、对最终控制方“甲”而言，少数股东持股比例在重组后减少，如视为“收购少数股权”处理，A对B的货币资金增资额如何在同一控制下的企业合并对价及收购少数股权对价之间分摊？
3 、如符合同一控制下的企业合并 + 收购少数股权同时进行的交易模式，A编制合并日的合并资产负债表，在其合并报表层面恢复了合并日B累计实现的留存收益中应归属于A的部分（即 60% 部分），在最终控制方集团母公司“甲”编制合并报表时，剩余应由“甲”享有但未在A的合并报表层面恢复的 20% （原控股80% - 已恢复60%）部分如何恢复至“甲”的合并报表的留存收益中？
4 、集团母公司“甲”在重组后对B的持股比例由原80%下将至20%，在其个别报表中对B的股权投资继续以成本法核算，但如（问题： 1 、）中所述，B的所有者权益项目在A的合并报表层面均被抵消，“甲”个别报表账面存续的长期股权投资无法通过抵消的方式在其合并报表中出表，该个别报表中存续的长期股权投资在最终控制方“甲”的合并层面如何处理？

回答人：chenyiwei
1 、是。最终控制方合并报表层面关于B公司的少数股权只有合并范围外少数股东持有的10%。
2 、在该项内部重组刚完成的时点，对于最终控制方甲的合并报表而言，唯一的变化就是引入了外部少数股东乙的增资，乙的增资额与乙在B公司中所享有的份额的增加额之间的差额调整资本公积。即，在这一时点，甲合并报表层面的留存收益没有变化。
3 、甲保留的20%长期股权投资与对应的少数股东权益相抵销，将合并报表层面关于B的少数股权恢复到10%。
4 、是。对最终控制方“甲”而言，少数股东持股比例在重组后减少，是否视为“收购少数股权”，作为权益性交易处理。

提问人：Lifeoye 时间：2023-10-12 16:25:
感谢陈老师的指导！下面这个点想了几天了，实在理解不到。
“3、甲保留的20%长期股权投资与对应的少数股东权益相抵销，将合并报表层面关于B的少数股权恢复到10%。”，关于最终控制方“甲”个别报表中存续的对B的长期股权投资，在“甲”的合并层面如何出表（即终止确认），请指导一下具体如何操作呢？
是否以“甲”对B的长期股权投资的账面价值与重组后“甲”按重组后的持股比例享有合并日B净资产的份额，差额计入“资本公积”？实在理解不到

回答人：chenyiwei
可以理解为先对该部分仍保留的长投模拟权益法核算，再与A合并报表中的少数股东权益相抵销。